【裁判字號】    98,訴,3249
【裁判日期】    990118
【裁判案由】    毒品危害防制條例
【裁判全文】
臺灣臺中地方法院刑事判決              98年度訴字第3249號
公  訴  人  臺灣臺中地方法院檢察署檢察官
被      告  甲○○
上列被告因違反毒品危害防制條例案件，經檢察官提起公訴（98
年度毒偵字第1070號），被告於準備程序中就被訴事實為有罪之
陳述，經告以簡式審判之旨，並聽取意見後，本院合議庭裁定由
受命法官獨任進行簡式審判程序，判決如下：
    主    文
甲○○施用第一級毒品，處有期徒刑伍月，如易科罰金，以新臺
幣壹仟元折算壹日。扣案之第一級毒品海洛因貳包（驗餘淨重分
別為：零點零捌肆公克、零點零零玖貳公克）沒收銷燬之；扣
案之注射針筒肆支，均沒收之。
    犯罪事實
一、甲○○於民國94年間，因施用毒品案件，經本院裁定令入勒
    戒處所實施觀察、勒戒，因認有繼續施用傾向，嗣經本院裁
    定令入戒治處所施以強制戒治，於95年11月1日執行完畢釋
    放。詎猶不知悛改，竟基於施用第一級毒品之犯意，於98年
    3月6日20時許，在臺中市○○路與熱河路口附近之友人住處
    ，以將海洛因摻水置入注射針筒內，以注射針筒注射之方式
    ，施用第一級毒品海洛因1次。嗣於98年3月11日16時10分許
    ，為警在臺中縣大里市○○路與大德街口前盤查，甲○○於
    有偵查犯罪職權之機關或個人發覺上開犯罪前，自行將其所
    有置放於皮包內供其施用之第一級毒品海洛因2包及注射針
    筒4支交予警方，並供出其有上開施用第一級毒品海洛因之
    犯行，而願意接受裁判，經其同意採集尿液送驗結果，呈可
    待因、嗎啡陽性反應，並扣得甲○○所有上開供其施用第一
    級毒品用之海洛因2包（送驗淨重分別為：0.1128公克、0.0
    291公克，驗餘淨重分別為：0.0834公克、0.0092公克）及
    注射針筒4支。甲○○復向警方供出其上開查扣之第一級毒
    品海洛因來源係綽號「阿杰」之曾富裕，嗣因而查獲曾富裕
    。
二、案經臺中縣警察局霧峰分局報告臺灣臺中地方法院檢察署檢
    察官偵查起訴。
    理    由
一、訊據被告甲○○對其於前揭時、地，施用第一級毒品海洛因
    1次之犯罪事實坦承不諱，且其為警查獲時，所採尿液經送
    往中山醫學大學附設醫院檢驗結果，呈可待因、嗎啡陽性反
    應等情，有中山醫學大學附設醫院檢驗科藥物檢測中心出具
    之尿液檢驗報告1紙存卷可稽。此外，扣案之白色粉末2包經
    送請行政院衛生署草屯療養院鑑定結果，均確含海洛因成分
    （送驗淨重分別為：0.1128公克、0.0291公克；驗餘淨重分
    別為：0.0834公克、0.0092公克），有行政院衛生署草屯療
    養院98年3月17日草療鑑字第0980300128號鑑定書在卷可憑
    ，並有扣案之注射針筒4支可資佐證。又海洛因施用入人體
    後水解還原成嗎啡，再循嗎啡之代謝方式排出體外，已據行
    政院衛生署藥物食品檢驗局（81）藥檢壹字第006431號函說
    明綦詳，顯見被告關於曾於上開時、地施用第一級毒品海洛
    因1次之自白，應與事實相符。
二、被告甲○○前因施用毒品案件，經本院裁定令入勒戒處所施
    以觀察、勒戒，因認有繼續施用毒品之傾向，嗣經本院裁定
    令入戒治處所施以強制戒治，於95年11月1日執行完畢釋放
    ，其於5年內再犯本案，依毒品危害防制條例第23條第2項之
    規定，應依法追訴處罰。本案事證明確，被告施用第一級毒
    品海洛因1次之犯行，洵堪認定，應依法論科。
三、核被告甲○○所為，係犯毒品危害防制條例第10條第1項之
    施用第一級毒品罪。被告因施用而持有毒品行為，本應以持
    有論，惟持有後進而施用，其持有之低度行為應被施用之高
    度行為所吸收，故不再另論其持有毒品罪。又查，被告於偵
    查機關發覺犯罪前，主動供出前揭施用第一級毒品海洛因犯
    行乙節，有被告之警詢筆錄及臺中縣警察局霧峰分局刑事案
    件報告書在卷足憑，被告就前揭施用第一級毒品之犯行，應
    符合自首之要件，爰依刑法第62條前段之規定，減輕其刑。
    另按被告行為後，毒品危害防制條例第17條業於98年5月20
    日修正公布，同年月22日施行，修正後該條例第17條第1項
    規定：「犯第4條至第8條、第10條或第11條之罪，供出毒品
    來源，因而查獲其他正犯或共犯者，減輕或免除其刑。」，
    與修正前該條例第17條規定「犯第4條第1項至第4項、第5條
    第1項至第4項前段、第6條第1項至第4項、第7條第1項至第4
    項、第8條第1項至第4項、第10條或第11條第1項、第2項之
    罪，供出毒品來源，因而破獲者，得減輕其刑。」不同。比
    較新舊法結果，以新法較有利於行為人，故依刑法第2條第1
    項但書規定，應適用裁判時之法律即修正後毒品危害防制條
    例第17條第1項之規定。查被告於警、偵訊時，均具體供述
    其購買毒品之來源為綽號「阿杰」之人，並提供行動電話號
    碼等線索供檢、警調查，嗣因而查獲綽號「阿杰」之曾富裕
    ，並經臺灣臺中地方法院檢察署檢察官以98年度偵字第1149
    9號提起公訴，由本院以98年度訴字第2911號刑事判決在案
    ，有被告之警、偵訊筆錄、上開起訴書及判決書在卷可按，
    足認被告於所犯本案之施用第一級毒品案件中，供出毒品來
    源，而查獲其他正犯，符合毒品危害防制條例第17條第1項
    之規定，自應減輕其刑。被告所犯施用第一級毒品犯行有2
    以上之減輕事由，應遞減輕其刑。爰審酌被告施用毒品，經
    觀察、勒戒、強制戒治後，仍不知戒惕，一再施用，無視於
    毒品對於自身健康之戕害及國家對於杜絕毒品犯罪之禁令，
    不知戒除惡習，惡性非輕，然念及坦承犯行，態度良好，其
    施用毒品並無危害他人等一切情狀，量處如主文所示之刑，
    以資懲儆。另扣案之海洛因2包（驗餘淨重分別為：0.0834
    公克、0.0092公克），均為被告所有供其施用第一級毒品用
    之毒品，業經其自陳明確，應依毒品危害防制條例第18條第
    1項前段之規定，沒收銷燬之；又扣案之注射針筒4支為被告
    所有供其施用第一級毒品海洛因之用，業據被告坦承在卷，
    均爰依刑法第38條第1項第2款之規定宣告沒收之，另扣案之
    行動電話1支（含門號0000000000號SIM卡1張），雖為被告
    所有，然無積極證據足認與本案犯罪有關，爰不另為沒收之
    諭知，附此說明。
據上論斷，應依刑事訴訟法第273條之1第1項、第299條第1項前
段，毒品危害防制條例第10條第1項、第17條第1項、第18條第1
項前段，刑法第2條第1項但書、第11條、第62條前段、第41條第
1項前段、第38條第1項第2款，判決如主文。
案經檢察官乙○○到庭執行職務。
中    華    民    國    99    年    1    月    18    日
                 刑事第三庭        法  官  李慧瑜
以上正本證明與原本無異。
如不服本判決應於收受判決後10日內向本院提出上訴書狀，並應
敘述具體理由；其未敘述上訴理由者，應於上訴期間屆滿後20日
內向本院補提理由書（均須按他造當事人之人數附繕本）「切勿
逕送上級法院」。
                                   書記官  陳青瑜
中    華    民    國    99    年    1    月    18    日
附錄本判決論罪科刑法條
毒品危害防制條例第10條：
施用第一級毒品者，處6月以上5年以下有期徒刑。
施用第二級毒品者，處3年以下有期徒刑。

司法院資訊處製作；財團法人民間司法改革基金會備份。
